【裁判字號】    95,台上,4045
【裁判日期】    950721
【裁判案由】    違反毒品危害防制條例
【裁判全文】
最高法院刑事判決            九十五年度台上字第四０四五號
    上  訴  人  甲○○
                        弄1號.
    選任辯護人  楊正評律師
上列上訴人因違反毒品危害防制條例案件，不服台灣高等法院中
華民國九十五年五月十七日第二審更審判決（九十五年度上更(二)
字第一九三號，起訴案號：台灣板橋地方法院檢察署八十四年度
偵字第二一一０六號），提起上訴，本院判決如下：
    主  文
原判決撤銷，發回台灣高等法院。
    理  由
本件原判決認定上訴人甲○○明知安非他命經行政院衛生署公告
列入麻醉藥品管理條例所定化學合成麻醉藥品管理，不得非法吸
用、持有及販賣。竟基於販賣安非他命意圖營利之概括犯意，自
民國八十四年九月間起，至同年十月間止，以電話秘書或電話為
聯絡工具，由欲購買安非他命之人，打上開電話秘書聯絡後，上
訴人即與購買者約定時間及地點，販賣安非他命：(一)自八十四年
三月初起，至同年八月間止，先後四次在台北縣三重市○○街十
號三樓居所及同市○○路○段、長興街口附近，以每包（約半兩
）新台幣（下同）三萬元之價格，販賣安非他命予張國庭牟利。
(二)連續七次非法販賣安非他命予施建榮，其係以一兩三萬元之價
格，向高雄不詳姓名，綽號「阿風」（譯音）之成年男子買入後
，以半兩三萬五千元、一兩七萬元之價格連續出售予施建榮牟利
，其出售半兩共計四次，一兩共計三次，總共賣五兩，雙方交易
地點為前揭上訴人之居所，或台北市○○路一三五號四樓施建榮
之女友潘美慧住處。(三)上訴人自八十四年五月起，先後十次在其
上揭居所，以每公克三千五百元或四千元不等之價格，販賣安非
他命予蔡孟憬牟利。(四)上訴人於八十四年八月及九月間某日，在
台北縣蘆洲鄉○○街三十二巷十七號二樓，以一包五千元之價格
，販賣安非他命予陳國慶牟利二次。嗣經警查獲張國庭，扣得張
國庭自上訴人抵償轉讓而來之安非他命三包及一小瓶（共約重九
．六公克）。隨後再於上訴人上揭居所查獲上訴人甲○○、張應
生，扣得上訴人所有供販賣毒品所用之天秤一組（含法碼）等情
。因而將第一審關於此部分之判決撤銷，改判論處上訴人連續非
法販賣化學合成麻醉藥品（累犯）罪刑，固非無見。
惟查：(一)、按被告以外之人於審判外之言詞或書面陳述，除法律
有規定者外，不得作為證據，刑事訴訟法第一百五十九條第一項
定有明文。而所謂法律有規定者，即包括同法第一百五十九條之
一至第一百五十九條之五所規定傳聞證據具有證據能力之例外情
形。故如欲採被告以外之人於審判外之言詞，即如警詢或檢察官
偵查中之言詞為證據時，必須符合法律所規定之例外情形，方得
認其審判外之陳述有證據能力，並須於判決中具體說明其符合傳
聞證據例外可信之情況及心證理由，否則即有違證據法則及判決
不備理由之違法。原判決採取張國庭、施建榮、陳國慶於警詢及
偵查中之供述，為論處上訴人之犯罪依據，但並未敘明其符合傳
聞證據例外可信之情況及心證理由，自有判決不備理由之違法。
(二)、依原判決認定之事實，上訴人係自八十四年九月間起至同年
十月間止，基於概括之犯意，以電話秘書或電話為聯絡工具，連
續販賣如事實欄(一)至(四)所載之安非他命。但事實欄(一)所載之犯罪
時間為八十四年三月初起至同年八月止；(三)所載之犯罪時間為八
十四年五月起；(四)所載為八十四年八月及九月間某日，顯然原判
決事實欄所記載之犯罪時間，前後不一致，難認適法。(三)、原判
決認定上訴人自八十四年三月初起，至同年八月間止，先後四次
在台北縣三重市○○街十號三樓居所及同市○○路○段、長興街
口附近，以每包（約半兩）三萬元之價格，販賣安非他命予張國
庭牟利，於理由欄係引用張國庭於八十四年十二月十二日偵查中
具結證稱：「八十四年八月向被告買一包三萬元約半兩，從八十
四年三月初開始向被告買，共買四次。最後一次是買半兩，是八
十四年八月的事」等語，核與其於八十四年十月九日警詢中供稱
：「其向被告購買安非他命之時間為八十四年三月初起至同年十
月間，以每五公克二萬元之價格購買，共計四次」相符，為論處
上訴人此部分犯罪行為之依據。然查張國庭前後二次指證，就最
後一次購買之時間（八月或十月）、購買之金額及數量（三萬元
約半兩、二萬元五公克）均不相符，原判決卻均採為論處上訴人
犯罪之證據，自有判決理由矛盾之違法。(四)、原判決於理由欄內
引用證人施建榮於警詢、偵查及第一審先後四次之供述為論斷之
依據，但對於施建榮前後所供矛盾之處，雖於理由欄內敘明其證
據取捨謂「施建榮前開就時間上固有『八十四年九月初至十月初
、八十四年八月底』、『八十四年九月初至八十四年十月中旬』
之不同，地點上有『台北縣三重市○○街十號三樓』與『同上址
及台北市○○路一三五號四樓潘美慧住處』之差異，次數上有『
十次』、『七、八次至十次左右』之差異，各買幾次有『半兩買
四、五次，一兩買三次』及『買很多次』之不同，價額上有『一
台兩六萬五千元至七萬元』、『半兩三萬五千元、一兩七萬元左
右』、『一兩六至七萬元』等之不同」等語（見原判決第七頁第
一至八行）。然查原判決於理由欄所引施建榮之供詞中，並無「
八十四年八月底」、「七、八次至十次左右」、「半兩買四、五
次，一兩買三次」等供詞（見原判決第五頁第十行以下至第六頁
第五行），原判決就此取捨證據亦屬無憑，本院前次判決發回意
旨即執以指摘，原判決仍未改正，該項瑕疵仍屬存在。上訴意旨
執以指摘原判決不當，非無理由，應認原判決仍有發回更審之原
因。
據上論結，應依刑事訴訟法第三百九十七條、第四百零一條，判
決如主文。
中    華    民    國  九十五  年    七    月  二十一  日
                      最高法院刑事第十庭
                          審判長法官  洪  清  江
                                法官  石  木  欽
                                法官  李  伯  道
                                法官  林  勤  純
                                法官  陳  晴  教
      本件正本證明與原本無異
                                      書  記  官
中    華    民    國  九十五  年    七    月  二十八  日
                                                      Ｌ


司法院資訊處製作；財團法人民間司法改革基金會備份。
